【裁判字號】    98,上訴,523
【裁判日期】    980324
【裁判案由】    恐嚇等
【裁判全文】
臺灣高等法院刑事判決                 98年度上訴字第523號
上  訴  人
即  被  告  甲○○
上列上訴人因恐嚇等案件，不服臺灣板橋地方法院97年度訴字第
2610號，中華民國97年10月9日第一審判決（ 起訴案號：臺灣板
橋地方法院檢察署97年度偵字第7548號），提起上訴，本院判決
如下：
    主  文
原判決關於甲○○竊盜部分暨定執行刑部分均撤銷。
甲○○被訴竊盜部分，無罪。
其他上訴駁回。
    事  實
一、緣甲○○於民國96年9月28日上午8時10分許，因黃俊銘之聯
    繫，駕駛拖吊車至臺北縣樹林市○○路某加油站附近巷內（
    與楊俊宏會合，收受其所稱停在路邊之報廢車乙輛（實為乙○○所有並遭竊之車號2528-GW號廂型車 ），並當場支付新
    臺幣（下同）7千元予楊俊宏（ 楊俊宏、黃俊銘共同竊盜部
    分，業經原審各判處有期徒刑7月、4月確定）。甲○○取得
    該車後，於同日18、19時許，即將該車拖吊至丙○○所經營
    、位於桃園縣中壢市某處之「義昌汽車修理廠 」，以5萬元
    之價格售予丙○○（丙○○故買贓物部分，業經原審判處有
    期徒刑3月，緩刑2年確定 ），並將其中2萬元付予黃俊銘。
    丙○○於3 日內即將該車解體，拆光車上零件。嗣乙○○因
    發現前揭車輛遭竊，報警處理，丙○○於96年10月初，從電
    腦資料查知車主已經報案，害怕為警方查獲，遂要求甲○○
    出面找車主處理，並提供其在該車內所拾得之乙○○名片 1
    紙予甲○○。詎甲○○認有機可乘，竟意圖為自己不法之所
    有，依名片所載，於96年10月15日11時30分許撥打電話至乙○○任職之公司，向乙○○表示知道其所失竊廂型車之下落
    ，虛言可幫忙抓小偷並找回該車，惟要求乙○○支付運費 5
    千元，再接續於96年10月15日18時33分許、同年月17日15時
    11分許，以門號0000000000號行動電話（未據扣案）撥打乙○○使用之門號0000000000號行動電話，向乙○○表示沒有
    抓到小偷，其所失竊之廂型車已在某修車廠內，須由乙○○
    連同運費合計支付3萬5千元，該修車廠始肯放車等語，致乙○○因恐其廂型車無法取回而心生畏懼，不得已答應付款，
    惟因害怕遭受不測，仍拒絕甲○○所提議由乙○○攜款與其
    前往取車之要求。嗣甲○○得知丙○○已將上開廂型車丟棄
    在桃園縣中壢市某原住民活動中心旁，自己決定放棄恐嚇取
    財計畫而不遂，並於96年10月18日12時54分許，以上開門號
    0000000000號行動電話撥打乙○○使用之門號0000000000號
    行動電話，向乙○○表示願意無條件將車返還，請乙○○靜
    待警方通知領回等語。嗣經警於96年10月23日13時50分許，
    在桃園縣中壢市○○○街 2號前尋獲上開遭拆光零件之廂型
    車，經調閱行動電話通聯紀錄，循線於同年12月14日查獲甲○○等人到案，始查悉上情。
二、案經臺北縣政府警察局樹林分局報請臺灣板橋地方法院檢察
    署檢察官偵查起訴。
    理  由
壹、證據能力部分：按被告以外之人於審判外之言詞或書面陳述
    ，除法律有規定者外，不得作為證據，刑事訴訟法第 159條
    第 1項固定有明文。惟被告以外之人於審判外之陳述，雖不
    符同法第159條之1至之4 規定，而經當事人於審判程序同意
    作為證據，法院審酌該言詞陳述或書面陳述作成時之情況，
    認為適當者，亦得為證據；當事人、代理人或辯護人於法院
    調查證據時，知有第159條第1項不得為證據之情形，而未於
    言詞辯論終結前聲明異議者，視為有前項之同意，此亦據同
    法第159條之5規定甚明。查本件被告、檢察官於本院準備程
    序中均未就證據能力提出爭執，且迄於言詞辯論終結前，亦
    未就本院所調查之證據主張有刑事訴訟法第159條第1項不得
    為證據之情形，應認均已同意作為本案之證據。從而，下述
    之供述證據部分，縱屬傳聞證據，且不符刑事訴訟法第 159
    條之1至之4規定者，經審酌各該證據資料作成時之一切客觀
    情況，認無不適當之情事，均認有證據能力，合先敘明。
貳、上訴駁回部分（恐嚇取財部分）：
一、訊據被告甲○○固坦承曾於上揭時間打電話與被害人乙○○
    聯絡，表示知道失竊車輛之下落，可幫忙抓小偷並找回該車
    ，要求乙○○支付拖吊運費5千元，並提及伊已付款3萬元購
    買該車等情不諱，惟矢口否認有恐嚇取財之犯行。並辯稱：
    當時丙○○要求伊儘速處理，伊答應丙○○要賠償車款，因
    找不到黃俊銘出面，才依丙○○所交付之名片，打電話與乙○○聯絡，乙○○是自己願意支付3萬5千元云云。經查，被
    告甲○○前揭恐嚇取財犯行，業據證人即被害人乙○○於警
    詢、偵訊及原審審理時指證綦詳，並有門號0000000000號行
    動電話通聯紀錄附卷可稽。而上開車號之廂型車原係被害人
    乙○○所有，於96年9 月28日上午發現遭竊，迄至同年10月
    23日13時50分許，始為警在桃園縣中壢市○○○街2 號前尋
    獲，但已遭拆光零件等情，業據被害人乙○○於警詢、偵訊
    及原審審理時指述明確，且有臺北縣政府警察局車輛協尋電
    腦輸入單、桃園縣政府警察局車輛尋獲電腦輸入單、贓物認
    領保管單各1紙、尋獲時之車況照片1幀附卷可稽。按刑法上
    恐嚇取財罪之「恐嚇」，係指以危害通知他人，使該他人主
    觀上產生畏怖心之行為，至於危害通知之方法並無限制，無
    論係明示之言語、文字、動作，或暗示之危害行為，苟已足
    使對方理解其意義之所在，並足以影響其意思之決定與行動
    自由者均屬之（ 最高法院81年度台上字第867號判決意旨參
    照）。被告甲○○明知被害人乙○○之廂型車遭竊，竟先於
    96年10月15日11時30分許撥打電話至乙○○任職之公司，向
    其表示知道其所失竊車輛下落，可幫忙抓小偷並找回該車，
    惟要求乙○○支付運費 5千元，再接續於96年10月15日18時
    33分許、同年月17日15時11分許，以門號0000000000號行動
    電話撥打乙○○使用之門號0000000000號行動電話，向乙○○表示沒有抓到小偷，其所失竊之廂型車已在某修車廠內，
    須由乙○○連同運費合計支付3萬5千元，該修車廠始肯放車
    等語，此據被害人乙○○結證屬實，顯見被告於電話中所言
    ，係暗示被害人如不依其指示付款，車輛將無法取回而受危
    害，足使被害人產生畏怖心，進而影響其意思決定之自由。
    參諸被害人該廂型車係93年出廠，於96年遭竊，僅使用 3年
    左右，原有30萬元之價值，縱嗣遭丙○○拆光零件後，所餘
    車架仍有殘值 5萬元，有被害人提出之中華民國汽車鑑價協
    會96年12月20日中協（禹 ）字96年第048號函及桃園縣政府
    警察局車輛尋獲電腦輸入單在卷可稽（偵卷第59、65頁），
    足認被告甲○○因見該車具有相當價值，遂思向被害人勒索
    3萬5千元贖車，其有恐嚇取財之犯行甚明。是被告甲○○辯
    稱係被害人自己願意支付3萬5千元云云，委不足採。又其辯
    稱因丙○○未告知伊該車業已解體，伊係遭丙○○所騙云云
    ，然經證人丙○○於98年 3月10日到庭結證：伊於購入該車
    後 3日內就已將該車解體，並沒有欺騙被告甲○○等語，顯
    與被告所辯不同，應認被告所辯並非可採。嗣被告甲○○得
    知丙○○已將上開廂型車丟棄，因而自己決定放棄取款計畫
    ，其犯行應屬中止未遂。至於被告甲○○於事發後有無將車
    款5萬元還給丙○○，尚與其是否成立恐嚇取財犯行無涉，
    附此敘明。
二、核被告甲○○所為，係犯刑法第346條第3項、第 1項之恐嚇
    取財未遂罪。被告係為同一恐嚇取財犯意，先後打數通電話
    給被害人，時間緊接，被害人相同，應屬接續犯，為實質上
    一罪。又被告已著手恐嚇取財犯行，嗣因己意中止，此部分
    應依刑法第27條第1項前段規定減輕其刑。
三、原審認被告甲○○恐嚇取財部分罪證明確，爰審酌被告之素
    行狀況、犯罪之動機、目的、所得不法利益、對於被害人所
    生之危害程度及犯罪後之態度等一切情狀，量處有期徒刑 4
    月，並諭知易科罰金之折算標準，以示懲儆。至於被告甲○○持以恐嚇被害人所使用之門號0000000000號行動電話 1支
    ，未據扣案，亦無證據足認係屬被告甲○○所有，且行動電
    話為一般人平日常用之物，並非專供犯罪所用，爰不諭知沒
    收，附此敘明。經核其認事用法俱無不合，量刑亦稱妥適。
    被告甲○○上訴意旨否認恐嚇取財犯行，指摘原判決認事不
    當，惟所辯各節業據指駁說明如前，其上訴為無理由，應予
    駁回。
參、撤銷改判部分（竊盜部分）：
一、公訴意旨略以：被告甲○○夥同共犯楊俊宏、黃俊銘共同基
    於意圖為自己不法所有之犯意聯絡，先由楊俊宏鎖定停放路
    邊之車為行竊目標後，以電話通知黃俊銘，旋由黃俊銘以電
    話聯絡甲○○於96年9月28日8時10分許，駕駛拖吊車至臺北
    縣樹林市○○街43號前與楊俊宏會合，再由甲○○操作拖吊
    車將乙○○所有、停在該處路邊之車號2528-GW 號廂型車拖
    離現場，以此手法，共同竊取該車得逞，並由甲○○當場支
    付7千元予楊俊宏，因認被告甲○○共同涉犯刑法第320條第
    1項竊盜罪嫌。
二、按犯罪事實應依證據認定之，無證據不得認定犯罪事實；不
    能證明被告犯罪者，應諭知無罪之判決，刑事訴訟法第 154
    條第2項及第301條第 1項分別定有明文。次按刑事訴訟法第
    161條第 1項規定：檢察官就被告犯罪事實，應負舉證責任，
    並指出證明之方法。因此，檢察官對於起訴之犯罪事實，應
    負提出證據及說服之實質舉證責任。倘其所提出之證據，不
    足為被告有罪之積極證明，或其闡明之證明方法，無從說服
    法官以形成被告有罪之心證，基於無罪推定之原則，自應為
    被告無罪判決之諭知（最高法院92年度台上字第128 號判例
    意旨參照）。
三、訊據被告甲○○堅詞否認有竊盜犯行，辯稱：當時因黃俊銘
    來電請伊過去拖吊處理，伊始駕駛拖吊車前往約定地點與楊
    俊宏會面，楊俊宏說他朋友要報廢上開車輛，沒有說車主姓
    名，也無法提出身分及車籍證明文件，伊有請楊俊宏簽立切
    結書，在其上按捺指印，擔保該車非屬贓車，並向黃俊銘查
    詢確認後，始將該車拖離現場賣給丙○○ 5萬元，因是黃俊
    銘聯絡伊去拖車，伊認為車子應該是黃俊銘的，所以給黃俊
    銘2萬元，另因黃俊銘交待，伊始給楊俊宏7千元，伊只是收
    購報廢車，沒有竊盜犯意，至多只是收受贓物等語。
四、經查：
  (一)被告甲○○於96年9月28日8時10分許，係受黃俊銘通知，始
    駕駛拖吊車至臺北縣樹林市○○路某加油站旁巷子與楊俊宏
    會合，楊俊宏稱停在該處路邊被害人乙○○所有之車號2528
    -GW號車（當時無車牌 ），係其友人要報廢之車，但未有車
    籍證明，遂由被告甲○○當場支付 7千元報酬予楊俊宏，即
    操作拖吊車將該車拖離現場，被告甲○○嗣將該車以 5萬元
    賣給丙○○，黃俊銘並分得 2萬元等情，業據被告甲○○供
    承不諱，並經證人楊俊宏、黃俊銘、丙○○三人證述在卷可
    稽，固可認為被告甲○○未詳查楊俊宏是否確為該車車主，
    亦未取得楊俊宏身分證件及該車合法產權資料，即以拖吊車
    將該車拖走變賣得利，並不符合處理報廢車輛之正常程序。
  (二)惟被告甲○○受黃俊銘通知，前往拖吊該車號2528-GW 號廂
    型車之時，業要求楊俊宏配合簽立「廢機動車輛讓渡切結書
    」，雖因楊俊宏利用被告不知其真實姓名、年籍資料之機會
    ，冒用「曾建忠」之名義，在該切結書上偽造「曾建忠」簽
    名1枚，並按捺其指印冒充係「曾建忠」之指印1枚，藉以偽
    示「曾建忠」本人擔保上開遭竊廂型車之產權清楚，無來路
    不明等不法情事，有該切結書在卷可稽。然被告甲○○若與
    楊俊宏、黃俊銘間有竊車之犯意聯絡，其應無須要求楊俊宏
    簽立該切結書為憑，實際上，楊俊宏最終亦因該切結書上所
    蓋之指印，經鑑定確認真實身分而遭警查獲，有內政部警政
    署刑事警察局97年1月29日刑紋字第0970015425 號鑑驗書在
    卷可稽，應認被告甲○○尚無與黃俊銘、楊俊宏共同竊車之
    犯意聯絡。
五、綜上，被告甲○○辯稱並未參與楊俊宏、黃俊銘共同竊車等
    語，尚非不足採。此外，復查無其他積極事證足以證明被告
    甲○○確有竊盜犯行，自不得論以竊盜罪責。從而，被告甲○○被訴竊盜部分之犯罪尚屬不能證明，原審未詳加調查，
    細心勾稽，遽認被告甲○○犯有竊盜罪，予以論罪科刑，尚
    有未洽。被告甲○○執以上訴，非無理由，應由本院將原判
    決關於其被訴竊盜部分暨定執行刑部分予以撤銷，改為無罪
    之諭知。至被告甲○○所為是否構成贓物罪，應由檢察官另
    行偵辦，附此敘明。
據上論斷，應依刑事訴訟法第368條、第369條第1項前段、第364
條、第301條第1項，判決如主文。
本案經檢察官黃全祿到庭執行職務。
中    華    民    國    98    年    3     月    24    日
            刑事第二十庭  審判長法  官  楊貴雄
                                法  官  鄧振球
                                法  官  高愈杰
以上正本證明與原本無異。
不得上訴。
                                書記官  廖月女
中    華    民    國    98    年    3     月    24    日
附錄：本案論罪科刑法條全文
刑法第346條
意圖為自己或第三人不法之所有，以恐嚇使人將本人或第三人之
物交付者，處 6月以上5年以下有期徒刑，得併科1千元以下罰金
。
以前項方法得財產上不法之利益，或使第三人得之者，亦同。
前二項之未遂犯罰之。


司法院資訊處製作；財團法人民間司法改革基金會備份。
